【裁判字號】    99,交抗,1098
【裁判日期】    990428
【裁判案由】    違反道路交通管理處罰條例
【裁判全文】
臺灣高等法院交通事件裁定            99年度交抗字第1098號
抗  告  人
即受處分人    甲○○
上列抗告人因違反道路交通管理處罰條例案件，不服臺灣宜蘭地
方法院，中華民國99年3月23日所為裁定（98年度交聲字第416號
），提起抗告，本院裁定如下：
    主  文
抗告駁回。
    理  由
一、原處分意旨略以：異議人即受處分人甲○○所有之車牌號碼
    8467-RM號自用小客車，於民國（下同）98年9月6日上午10
    時，以時速71公里，行經宜蘭縣縣道191甲線3.7公里處北上
    車道，超過最高限速時速60公里之規定，經宜蘭縣政府警察
    局宜蘭分局交通分隊警員逕行舉發。嗣經原處分機關依道路
    交通管理處罰條例第40條、第63條第1項第1款規定，裁處新
    臺幣（下同）1600元罰鍰，並記違規點數1點。
二、聲明異議意旨略以：異議人所有之車牌號碼8467-RM號自用
    小客車，於98年9月6日上午10時，係以時速約60公里之速度
    ，行經宜蘭縣縣道191甲線3.7公里處，並未超速，況本件舉
    發照片上既未顯示警員當時所使用之雷達測速儀機型，且該
    雷達測速儀是否檢定合格亦有疑義，則該舉發照片自無法證
    明異議人有超速之違規事實；又警方並未於舉發地點前適當
    距離設置警告標誌，為此聲明異議，請求撤銷原處分等語。
三、原裁定以：
（一）異議人所有之車號8467-RM號自用小客車，於98年9月6日
      上午10時，行經宜蘭縣縣道191甲線3.7公里處北上車道，
      經宜蘭縣政府警察局宜蘭分局交通分隊警員以有「限速60
      公里，經測速時速71公里，超速11公里未滿20公里」之違
      規行為，照相後逕行舉發，有宜蘭縣政府警察局舉發違反
      道路交通管理事件通知單、採證照片各1張在卷可稽（原
      審卷第16頁），此交通違規事實，堪以認定。
（二）證人即宜蘭縣政府警察局宜蘭分局交通分隊警員范裕德於
      99年1月14日原審訊問時證述：本件超速交通違規是伊舉
      發的，測速照相儀器是移動式，架設在違規地點宜蘭縣線
      道191甲縣3.7公里處北上車道。當時8467-RM號自小客車
      行駛於內側車道，外側車道無車輛，經測速儀器偵測測得
      該車時速為71公里。而測速儀器亦由經濟部檢驗合格，但
      本件舉發所使用的雷達測速儀器是舊型的，是採用底片照
      相的，而非數位型新型雷達測速儀器，故測速照相後無法
      將測速儀器的機號記載在資料內，一併顯示在逕行舉發照
      片上等語（原審卷第35頁至第36頁），並有採證照片1張
      、經濟部標準檢驗局雷達測速儀檢定合格證書1張在卷可
      佐（原審卷第16頁、第43頁）。且觀諸證人范裕德對於舉
      發過程證述甚為詳盡，並清晰證述重現當時狀況，其對於
      車牌號碼8467-RM號自用小客車以時速71公里行經舉發地
      點之違規情節，應無誤認、誤判之虞，況其係依法執行職
      務之公務員，與異議人間素不相識，復無宿怨嫌隙，自無
      甘冒偽證罪刑責之風險，而設詞構陷異議人之理，其證詞
      堪以採信。足認異議人所有之車牌號碼8467-RM號自用小
      客車，於98年9月6日上午10時，確以時速71公里，行經宜
      蘭縣縣道191甲線3.7公里處北上車道，超過最高時速60公
      里之規定，經證人范裕德以檢定合格之雷達測速儀照相後
      逕行舉發。是異議人雖以前詞辯稱：當時車速約時速60公
      里，並未超速，且依舉發照片無法證明異議人有超速之違
      規行為云云，顯不足採。
（三）至於異議人雖辯稱：警方並未於舉發地點前適當距離設置
      警告標誌云云。然查：
  １、按駕駛人駕駛汽車，應遵守道路交通標誌、標線、號誌之
      指示，並服從交通指揮人員之指揮，道路交通安全規則第
      90條定有明文。因此，汽車駕駛人駕駛汽車行駛於道路，
      本有依照速限標誌於最高速限內行駛之注意義務，且此注
      意義務不因有無設置警告標誌而異。另觀諸道路交通管理
      處罰條例第7條之2第3項之立法意旨，一方面在於提醒汽
      車駕駛人如未依行車速率限制行駛，將有受罰之可能，使
      駕駛人自動遵守速限行駛，達到依行車速限駕駛進而維護
      行車安全之最大效益；另一方面則是考量駕駛人超速駕駛
      時，須有足夠之緩衝距離進行減速，以避免緊急煞車行為
      反而造成交通事故，故立法者考量車輛在一般道路與高速
      公路之行車速度，分別規範至少於100公尺、300公尺前設
      置警告標誌之規定，作為緩衝距離。揆諸上開說明，異議
      人於道路駕駛時，本即應隨時於速限內行駛，並非係在見
      有警告標誌及測速裝置時始減速於速限內行駛，先予敘明
      。
  ２、證人范裕德於99年1月14日原審訊問時證述：在宜蘭縣線
      道191甲縣3.7公里處北上車道前方99.82公尺處，已設置
      最高速限60公里的標誌，警告標誌則是設在前方188.71公
      尺處等語（原審卷第36頁），並有「最高速限60公里」禁
      制標誌、「常有測速照相請遵守交通規則」警告標誌之採
      證及距離測量照片7張在卷足憑（原審卷第39頁至第42頁
      ），其證詞堪以採信。可證本件採證地點即宜蘭縣縣道
      191甲線3.7公里處北上車道之前方188.71公尺處，設置有
      明顯之警告標誌，並未違背前揭道路交通管理處罰條例所
      設「至少於1百公尺前，明顯標示」之規定。是異議人以
      前詞置辯，亦不足採。
（四）綜上所述，本件事證明確，異議人之違規行為堪以認定。
      從而，本件異議人既然有上開違規之事實，原處分機關據
      以援引道路交通管理處罰條例第40條、第63條第1項第1款
      規定，裁處罰鍰1600元，並記違規點數1點，於法並無違
      誤或不當之處。是本件異議為無理由，應予駁回。
四、抗告意旨略以：原裁定依警員之認知、判斷，認定異議人駕
    車超速，顯與事實不符，極其無理，且本件用來測速之機器
    並未符合相關檢定檢查之規定，即為不合格之機器，以此種
    機器來取締交通違規，乃違法謬誤之舉，爰請求撤銷原裁定
    云云。
五、本院查：
（一）按本條例之處罰，受舉發違反道路交通管理事件之受處罰
      人，認為受舉發之違規行為應歸責他人者，應於舉發違反
      道路交通管理事件通知單應到案日期前，檢附相關證據及
      應歸責人相關證明文件，向處罰機關告知應歸責人，處罰
      機關應即另行通知應歸責人到案依法處理。逾期未依規定
      辦理者，仍依本條例各該違反條款規定處罰。交通道路管
      理處罰條例第85條第1項定有明文，而本件受處分人即汽
      車所有人為甲○○，其於本件舉發違反道路交通管理事件
      通知單應到案日期前即98年10月10日，仍未依上開條例第
      85條第1項之規定辦理轉歸責之程序。雖異議人代理人謝
      國苗於原審調查時自承：上開汽車係由伊駕駛云云（原審
      卷第34頁），惟異議人既未依前揭規定向處罰機關告知應
      歸責人，自不得僅以異議人代理人謝國苗之陳述，逕認異
      議人非駕駛人，合先敘明。
（二）又按汽車駕駛人，行車速度，超過規定之最高時速，或低
      於規定之最低時速，除有第43條第1項第2款情形外，處12
      00元以上2400元以下罰鍰；又汽車駕駛人有40條之情形者
      ，除依原條款處罰鍰外，並予記違規點數1點，道路交通
      管理處罰條例第40條、第63條第1項第1款定有明文。次按
      汽車駕駛人之行為經以科學儀器取得證據資料證明其行為
      違規，當場不能或不宜攔截製單舉發者，得逕行舉發；對
      於行車速度超過規定之最高速限之違規行為，採用固定或
      非固定式科學儀器取得證據資料證明者，於一般道路須至
      少於100公尺前，明顯標示之，道路交通管理處罰條例第7
      條之2第1項第7款、第3項亦分別定有明文。又依現行法律
      規定，法院處理交通事件並不限於科學儀器所採證據，惟
      仍須就事件所涉相關證據資料，包括供述及非供述等證據
      ，依據證據法則，憑以認定行為人交通違規行為之有無，
      此乃因交通違規事件之特性，行為態樣甚多，復多有瞬間
      即逝行為，實在無法於有交通違規同時，全部得以即時利
      用科學儀器取得證據資料；即使屬於方便以科學儀器採證
      之交通違規行為，普遍採用，不但所費不貲，亦有實際困
      難，若舉發員警係親眼見聞違規之經過，並經以證人身分
      具結後在法院為證述，仍不失為認定交通違規事實有無之
      證據方法，況警員舉發交通違規，係依道路交通管理處罰
      條例授權所為之職權行使。而違反道路交通管理處罰條例
      之違規行為，往往係在瞬間發生，通常多委由當場執行取
      締違規公務員之認識及判斷，並必須為立即之取締作為，
      此為達成維持交通秩序目的所必要。且依道路交通管理處
      罰條例之規定，此種立即性之舉發違規，依警員之認知、
      判斷已足，並無必須另有其他積極佐證，如其他目擊證人
      或必須拍攝照片等，始構成處分要件之規定，此係因執行
      職務之公務員，通常多具有一定之考選資格與專業訓練，
      且其執法之對象係不特定之大眾，故其立場經立法機關推
      定，應具有客觀、中正與公平之特質，而無故意偏頗之虞
      。
（三）抗告人即受處分人甲○○所有之車牌號碼8467-RM號自用
      小客車，於98年9月6日上午10時，以時速71公里，行經宜
      蘭縣縣道191甲線3.7公里處北上車道，超過最高時速60公
      里之規定，經宜蘭縣政府警察局宜蘭分局交通分隊警員逕
      行舉發，此有宜蘭縣政府警察局舉發違反道路交通管理事
      件通知單、採證照片各1張在卷可稽（原審卷第16頁）；
      且本件係依移動式雷達測速照相儀器所採證照片舉發，所
      謂移動式雷達式測速照相儀器，乃係對兩方向之移動目標
      車輛進行偵測，並自動鎖定違規車輛進行測照（即對車輛
      反射波而啟動照相功能），並將時間、地點公里數、違規
      之方向、速度標示於照片上方，依據採證照片資料欄判定
      該車有無違規，再參酌本件舉發機關所使用之雷達測速照
      相儀器型號：(一)規格：24.125 Ghz（K-Band）照相式、(二)
      型號：「主機：TYPE 24、天線：TYPE24」、(三)器號：「
      主機：1500、天線：1500、(四)廠牌：GATSOMETER，且該雷
      達測速儀係經濟部標準檢驗局於98年4月17日檢定合格，
      檢定合格有效期限至99年4月30日，檢定合格單號碼：J0G
      A0000000A，J0GA0000000B乙節，有經濟部標準檢驗局98
      年4月17日雷達測速儀檢定合格證書1紙附卷可考（原審卷
      第10頁、第20頁）。因此，本件舉發機關所使用之雷達測
      速照相儀器之準確度，應值得信賴，當無測速錯誤之疑慮
      。此外，觀諸卷附舉發採證照片所示，於抗告人所駕駛之
      車道上，除有抗告人之前揭自用小客車外，未見任何其他
      車輛在採證相片上或該照片之角落或邊緣之情形，該舉證
      照片上亦清楚將時間、地點公里數、違規之方向、速度標
      示於照片上方（見原審卷第16頁）；而抗告人為警舉發當
      時，舉發單位使用之雷達測速儀仍在有效使用期限內。此
      外，復無證據證明該機器有故障之虞，或證人有捏造事實
      違法取締之情事，故堪認該雷達測速儀所測得之數據可達
      到符合國家標準之正確性，執勤警員本其維護交通秩序及
      安全之職責，依據該測得數據所為之上開舉發行為，應無
      違誤。且本件舉發人員范裕德為宜蘭縣政府警察局宜蘭分
      局警員，執行道路交通違規稽查工作屬其重要職務之一，
      就儀器之操作實施已有相當的教育訓練，應可排除人為操
      作疏失之可能性；且其對於用路人有無違規事實等職務事
      項，觀察程度自較一般人更為專注。且觀之舉發照片，舉
      發當時為日間，天候狀況極佳，視距良好，車流量不大，
      復無具體事證足認員警執行勤務確有瑕疵存在，當足以排
      除操作疏失之可能，抗告意旨稱本件舉發僅依警員之認知
      、判斷，顯與事實不符云云，尚嫌空言，亦不足採。至本
      件舉發機關所使用之雷達測速照相儀器之準確度，既經經
      濟部標準檢驗局於98年4月17日檢定合格，即應值得信賴
      ，抗告人辯稱該機器為不合格之機器，尚嫌無據，毫無可
      採。
（四）綜上所述，本件交通違規情節明確，原處分機關依道路交
      通管理處罰條例第40條、第63條第1項第1款規定，裁處抗
      告人罰鍰1600元，並予記違規點數1點，核無違誤。原審
      法院據此駁回抗告人之聲明異議，經核尚無不合。抗告意
      旨仍執前揭辯詞，指摘原裁定不當，為無理由，應予駁回
      。
據上論斷，應依道路交通管理處罰條例第89條，道路交通案件處
理辦法第26條，刑事訴訟法第412條，裁定如主文。
中    華    民    國    99    年    4    月    28    日
                  交通法庭審判長法  官  高明哲
                                法  官  林洲富
                                法  官  高玉舜
以上正本證明與原本無異。
不得再抗告。
                                  書記官  許雅淩
中    華    民    國    99    年    4     月    28    日

司法院資訊處製作；財團法人民間司法改革基金會備份。
